最高法院民事判決　　　　　　　　　　111年度台上字第974號
上　訴　人　廖家慶
訴訟代理人　黃建雄律師
被 上訴 人　宏群國際股份有限公司

法定代理人　謝錦明
上列當事人間請求給付資遣費等事件，上訴人對於中華民國 111
年1月28日臺灣高等法院高雄分院第二審更審判決（110年度勞上
更一字第3號），提起上訴，本院判決如下：
    主  文
上訴駁回。
第三審訴訟費用由上訴人負擔。 
    理  由
一、本件上訴人主張：伊自民國96年2月2日起受僱於被上訴人，
    擔任南區業務員，負責推銷被上訴人生產之鞋品，並依被上
    訴人之指示收受帳款及處理退貨、送貨、訂單等事宜，每月
    工資按銷售額10% 計算，兩造間具勞動契約關係。被上訴人
    自101 年後，因生產之鞋品品質不佳等，致伊銷售困難而收
    入銳減，近5 年之工資未達法定基本工資；另被上訴人為伊
    投保勞工保險（下稱勞保）、全民健康保險（下稱健保）之
    保險費，全數自伊薪資中扣繳，被上訴人上開行為構成勞動
    基準法（下稱勞基法）第14條第1項第5款、第6 款所定勞工
    得不經預告終止勞動契約之事由。伊已於105 年11月25日發
    函終止兩造間勞動契約，自得依勞基法第21條、第14條第 1
    項、第4項、第17條，勞工退休金條例第12條第1項、第31條
    第1項，勞工保險條例第72條第1項，全民健康保險法第84條
    第3項，及民法第179條、第184條第2項之規定（下合稱系爭
    規定），請求被上訴人給付5 年內未達法定基本工資之差額
    新臺幣（下同）37萬7494元，資遣費9萬7956元，自96年2月
    起至105 年11月止自伊薪資中扣繳雇主應負擔之勞保費16萬
    6653元、健保費13萬9366元及勞工退休金16萬3713元，並發
    給非自願離職證明書等情。爰依系爭規定，求為命被上訴人
    給付94萬5182元，及自起訴狀繕本送達翌日起加付法定遲延
    利息，並發給註明「離職日期為105 年11月28日，離職當月
    工資為2萬8元，離職原因為勞基法第14條第1項第5款、第 6
    款」之非自願離職證明書（下稱系爭證明書）之判決。
二、被上訴人則以：上訴人自96年2 月間起承攬伊之鞋品銷售業
    務，以銷售鞋品售價未稅獎金10%（500元以下鞋款獎金5%）
    計付承攬報酬，其自行決定工作時間，未曾受伊之指示或監
    督，兩造間係承攬關係，而非僱傭關係等語，資為抗辯。
三、原審審理結果，以：上訴人自96年2 月間起，擔任被上訴人
    之鞋品銷售業務員；被上訴人未規定上訴人工作時數、不得
    請他人銷售被上訴人之鞋品；另上訴人上班不須打卡，亦未
    曾被打考績、記過或記功，並無懲戒記過或獎勵記功之適用
    等節，為兩造所不爭。上訴人並自承不知其於105 年度有特
    休假幾天，所提出其於105年7月28日因車禍請假一次之紀錄
    ，已經被上訴人抗辯此係因上訴人發生交通事故，為方便其
    向對方求償所為等語，其又未能再提出其他請假紀錄，是其
    未享有特休假，亦不須請假，顯未受被上訴人之人事監督、
    管理及懲戒，並得自由決定其勞務給付方式，兩造間不具人
    格上從屬性。又兩造不爭執兩造自始即約定上訴人無底薪，
    每月按銷售額10%（500元以下鞋款為5%）計算酬勞，上訴人
    除領取前述酬勞外，並未領有其他例如三節、年終等獎金，
    亦無領取加班費等節。上訴人並自認曾有部分客戶倒帳時，
    須分擔40% 之倒帳金額；或客戶未配合指定之貨運公司時，
    須自行負擔運費差價，堪認上訴人係為自己之營業目的而提
    供勞務，且須負擔一定比例之業務風險。至上訴人銷售所需
    使用之名片、文宣、傳單、訂貨單等單據、樣品等，雖均係
    由被上訴人提供並打印其公司名稱，然此僅係用以輔助上訴
    人銷售鞋品，與上訴人係為自己之營業目的而提供勞務無涉
    ，兩造間亦不具經濟上從屬性。再者，上訴人未領有被上訴
    人之員工識別證，除可參加年終尾牙外，無其他福利。上訴
    人亦不爭執被上訴人除規定其不得至與被上訴人銷售產品相
    關事業公司兼職外，無其他兼職限制，其因而自97年起至10
    0 年間止，在東發生物科技製藥股份有限公司兼職。參以上
    訴人自認其所負擔之行政工作，僅係將客戶訂單回報被上訴
    人相關人員安排出貨，再由上訴人向客戶收取帳款，此均屬
    銷售工作內容之一部，無須另協助執行被上訴人其他行政事
    務，則上訴人所從事之銷售工作，自仍係獨立作業，未被納
    入被上訴人經濟組織與生產結構之內，或與被上訴人其他員
    工間居於分工合作狀態，兩造間自不具組織上從屬性。又所
    得稅扣繳憑單格式代號50所列薪資，不止工資、工作酬勞一
    項，尚包含其他項目，自難以被上訴人所出具所得稅扣繳憑
    單均記載所得類別為薪資，推認兩造間為僱傭關係。綜上，
    兩造間之契約非屬勞基法上之僱傭勞動契約，而係屬以完成
    一定工作為目的之承攬契約，則兩造間之權利義務關係，自
    無從適用勞基法之規定。從而，上訴人依系爭規定，請求被
    上訴人給付基本工資差額37萬7494元、資遣費9 萬7956元、
    雇主應負擔之勞保費16萬6653元、健保費13萬9366元、補提
    繳勞工退休金16萬3713元，合計94萬5182元本息，並發給系
    爭證明書，為無理由，應予駁回，為其心證所由得。因而廢
    棄第一審所為上訴人勝訴之判決，改判駁回其在第一審之訴
    。經核於法並無違背。上訴論旨，猶以原審認定事實、取捨
    證據之職權行使暨其他與判決基礎無涉之理由，指摘原判決
    不當，聲明廢棄，非有理由。
據上論結，本件上訴為無理由。依民事訴訟法第481條、第449條
第1項、第78條，判決如主文。
中    華    民    國   111    年    5     月    19    日
                      最高法院勞動法庭
                          審判長法官  袁  靜  文  
                                法官  林  金  吾  
                                法官  陳  靜  芬  
                                法官  石  有  為  
                                法官  許  秀  芬  
本件正本證明與原本無異
                                      書  記  官
中    華    民    國   111    年    6     月    1     日